最高法院刑事判決　　　　　　　　　　　　　　　九十一年度台上字第五七０八號
　　上訴人　台灣高等法院高雄分院檢察署檢察官
　　上訴人
　　即被告　乙○○
　　　　　　甲○○
右上訴人等因被告等違反毒品危害防制條例案件，不服台灣高等法院高雄分院中華民
國九十一年七月十一日第二審判決（九十年度上重訴字第二五號，起訴案號：台灣屏
東地方法院檢察署九十年度偵字第二四五六、四五四一號），提起上訴，本院判決如
左：
    主  文
原判決撤銷，發回台灣高等法院高雄分院。
    理  由
本件原判決認定：上訴人即被告乙○○於民國九十年三月十七日搭機赴大陸，在大陸
期間因住於綽號「阿生」之成年男子家中，知悉陳志龍、許春章（均未經起訴）等，
在大陸購得安非他命約四十二公斤，擬走私來台販售後，於四月七日乙○○及陳志龍
先後返台，陳志龍返台後，為使該批毒品順利接駁入境，除以事成之後給予新台幣（
下同）五萬元之代價，找上訴人即被告甲○○前往接運外，另陳志龍、許春章於同年
月十五日凌晨十二時，以電話約乙○○至旗津海水浴場停車場見面，為免乙○○可能
出賣，乃邀乙○○前去接駁安非他命，許春章並應允事成後將給予十萬元之代價。乙
○○、甲○○遂與陳志龍、許春章、「阿生」及另二名不詳姓名之成年人基於共同運
輸安非他命之犯意聯絡，陳志龍並交付予乙○○冰桶二個及號碼為00000000
00號，及交付甲○○號碼為0000000000之行動電話各一具作為聯絡、搬
運工具，乙○○、甲○○並與陳志龍前去接駁岸邊查勘地形，同日下午十九時三十分
許，乙○○持二個冰桶於高雄港口紅燈塔下，搭載不詳姓名之人所駕駛之快艇，至旗
津外海等候，並由乙○○與柴山外海之母船以0000000000號電話互為連絡
，同日二十一時三十分許，母船以電話連絡約定在柴山外海會合，並自該母船取得二
袋（共四十二包）以尼龍袋包裝之第二級毒品安非他命，乙○○將該二袋安非他命置
於所有供預藏毒品之二個冰桶內，並與甲○○電話聯絡上岸地點，嗣乙○○將上揭毒
品安非他命運回旗津紅燈塔下之沙灘上，並將其中一冰桶交予已在搶灘地點等候之甲
○○，二人各自背負一個冰桶，沿堤防走向旗津海水浴場之涵洞時，為警調所組成之
專案小組當場查獲，並扣得前揭共四十二包（毛重四十二點四一公斤、驗後淨重四十
點七四公斤）之第二級毒品安非他命及冰桶二個、尼龍袋二只及前述行動電話二隻等
情，因而撤銷第一審不當之科刑判決，改判依牽連關係，從重論處乙○○、甲○○共
同運輸第二級毒品罪刑，固非無見。
第按共犯之成立，除共同實施犯罪行為者外，其就他人之行為負共犯之責者，以有意
思聯絡為要件，若事前並未合謀，實施犯罪行為之際，又係出於行為者獨立之意思，
即不負共犯之責。查原判決既認定被告甲○○係於受僱後，乙○○自船上取回二個冰
桶之安非他命，並與甲○○電話聯絡上岸地點，再將毒品運回旗津紅燈塔下之沙灘上
，把其中一冰桶交予已在搶灘地點等候之甲○○，二人各自背負一個冰桶離去等情，
則甲○○對於毒品走私進口部分有無意思之聯絡，應否共負走私罪責，饒有研求之餘
地；況甲○○於警訊中稱：『「貓仔俊」係於……向我與乙○○表示有一件工作要我
們協助，內容是幫助他搬運漁船走私入港之物品，並答應事成後，給我新台幣（下同
）五萬元之酬勞……』（見警卷第二五頁背面），如屬無訛，甲○○係在漁船走私入
港後始參與搬運，似與本件走私無關，原判決遽認甲○○共犯懲治走私條例第三條、
第十二條之運送管制物品罪，似嫌速斷。次按懲治走私條例第三條第一項之罪，其併
科罰金部分已由九萬元提高為一百五十萬元，並於九十一年六月二十六日修正公佈，
原判決未比較適用，亦有未洽。檢察官及甲○○、乙○○上訴意旨，指摘原判決不當
，非無理由，應認有撤銷發回之原因。
據上論結，應依刑事訴訟法第三百九十七條、第四百零一條，判決如主文。
中      華      民      國    九十一    年      十      月      九      日
                              最高法院刑事第十一庭
                                  審判長法官  呂  潮  澤
                                        法官  白  文  漳
                                        法官  陳  世  雄
                                        法官  孫  增  同
                                        法官  林  秀  夫
      右正本證明與原本無異
                                              書  記  官
中      華      民      國    九十一    年      十      月     十五     日
